臺灣高等法院臺中分院刑事判決　　　　　　　　　　九十四年度上易字第三六九號
　　上　訴　人　臺灣彰化地方法院檢察署檢察官
　　上　訴　人
　　即　被　告　甲○○
　　選任辯護人　李振祥
右上訴人因被告詐欺案件，不服臺灣彰化地方法院九十三年度易字第一○五二號中華
民國九十四年二月三日第一審判決（起訴案號：臺灣彰化地方法院檢察署九十三年度
偵緝字第四○三號），提起上訴，本院判決如左：
　　主      文
上訴駁回。
　　事      實
一、甲○○為設於彰化縣埔心鄉○○村○○路二十五號豐陞興業有限公司（下稱豐陞
    公司）之代表人，其明知豐陞公司自民國九十一年七月中旬設立起，至同年底止
    已虧損新台幣（下同）一千五百萬元，且迄九十二年十一月一日辦理停業止，豐
    陞公司本業均處於虧損狀態，所需營運資金，均由其向其他股東或友人調借而來
    ，豐陞公司已無任何支付貨款之能力，竟仍意圖為自己不法所有，並基於概括犯
    意，自九十二年五月二十二日起至同年九月四日止，連續向立楷有限公司（下稱
    立楷公司）訂購價值合計一百零六萬四千六百八十元之原料（其中九十二年五、
    六月份貨款：二十八萬六千元；七月份貨款：三十七萬五千元；八月份貨款：十
    萬零三千六百八十元；九月份貨款：三十萬元），並要求原料直接送至豐陞公司
    設在越南之工廠，致立楷公司陷於錯誤，誤認豐陞公司會如期付款，而交付上開
    原料。嗣於九十二年九月三十日，由甲○○於豐陞公司所在地簽發，用以支付立
    楷公司上開貨款之支票，經提示未獲兌領後，立楷公司始知受騙。
二、案經立楷公司訴由臺灣彰化地方法院檢察署檢察官偵查起訴。
　　理      由
一、訊據上訴人即被告甲○○雖坦承豐陞公司曾向立楷公司訂購上開原料，立楷公司
    業已將貨物直接送至豐陞公司越南工廠，而上開原料經由豐陞公司越南工廠製成
    鞋子成品後於越南出貨，並於台灣收款等情，然矢口否認有詐欺犯行，並辯稱：
    (1)上開貨物係由越南廠經理吳銅筆直接向立楷公司訂購，被告事前並不知情；(2)
    豐陞公司九月底跳票，公司對外有二千多萬元應收帳款，其中有八百多萬元係由
    該公司越南廠經理吳銅筆取走，致使豐陞公司無法支付立楷公司云云。惟查：
　(一)豐陞公司向立楷公司連續訂購上開貨物，且因貨款支票跳票未獲付款等情，業經
    立楷公司代表人吳永超指訴甚詳，並有立楷公司對帳單四張、豐陞公司採購單十
    一張、支票及退票理由單在卷足稽。又被告於偵查中坦承：豐陞公司於九十一年
    年底結算時，即已虧損一千五百餘萬元，九十一年十一月開始向股東調錢，豐陞
    公司貨款均靠股東資金往來及對外調現支應等情（見偵緝四○三號卷第七頁），
    足見豐陞公司於九十二年五月至九月間向立楷公司訂購原料，公司財務已無法支
    應貨款甚明。
　(二)被告雖辯稱並不知上開原料訂購之情形云云，惟被告於原審及本院均坦承豐陞公
    司本案向立楷公司採購之鞋業布料所作成的鞋子，事後均經出貨，出貨款是由台
    灣公司收取等情（見原審卷第八二頁、本院卷第二六頁），則本案鞋業布料既係
    用於支應豐陞公司向外招攬之訂單之用，雖係由豐陞公司派在越南的經理吳銅筆
    下單購買，且原料所製成之成品出貨後，亦由台灣公司收款，被告身為豐陞公司
    代表人，綜理公司經營，對於豐陞公司正常營業所需，豈有不知之理？且告訴代
    表人吳永超於原審以證人身分結證稱：立楷公司曾將樣本拿到豐陞公司位於彰化
    縣之所在地確認樣品無誤後，才由越南出貨，然確認過程並無留存資料等情（見
    原審卷第五五、五六頁），故被告上開辯詞顯屬事後卸責之詞，不足採信。又被
    告另辯稱公司應收帳款有八百多萬元遭越南廠經理吳銅筆擅自取走，公司始無法
    支付貨款云云，惟吳銅筆是否有擅自收取應收帳款一節，乃屬豐陞公司內部事務
    ，本件豐陞公司對外果真有應收帳款可以收取，被告何以未積極收取並用以支付
    立楷公司上開貨款，故被告上開辯詞顯屬推託之詞，不足採信，亦與本案犯罪之
    認定無關。本件豐陞公司向立楷公司訂貨時，公司財務已不足支應貨款，於立楷
    公司交付貨物，並將貨物製成鞋子成品出貨後，並由台灣公司收款，竟又不思以
    收取之貨款支付立楷公司之原料貨款，被告有為自己不法所有之意圖應堪認定。
    從而事證明確，被告犯行應堪認定。
二、核被告所為，係犯刑法第三百三十九條第一項之詐欺罪。被告先後多次詐欺犯行
    ，時間緊接，手法相同，所犯構成要件同一之罪名，顯係出於概括之犯意為之，
    為連續犯，爰依刑法第五十六條之規定以一罪論，並加重其刑。原審判決依刑法
    第五十六條、第三百三十九條第一項、第四十一條第一項前段，罰金罰鍰提高標
    準條例第一條前段、第二條之規定，以簡式判決量處被告有期徒刑四月，如易科
    罰金以三百元折算一日，核其認事用法，並無不當，量刑亦稱妥適，被告上訴仍
    執前詞否認犯罪為無理由，另檢察官依據告訴人請求提起上訴指摘原審量刑過輕
    ，本院審之被告犯罪情節，認原審量刑尚稱妥適，故檢察官上訴亦無理由，本院
    均予駁回。
三、據上論斷，應依刑事訴訟法第三百六十八條，判決如主文。
本案經檢察官乙○○到庭執行職務。
中      華      民      國　    九十四     年     五      月    十九　　日
                                臺灣高等法院臺中分院刑事第八庭
                                      審判長法  官  羅　得　村
                                      　　　法　官　巫　政　松
                                      　　　法　官  陳  毓  秀
右正本證明與原本無異。
不得上訴。
　　　　　　　　　　　　　　　　　　　　　　書記官　顏　子　良
中      華      民      國　    九十四     年     五      月    二十　　日
附錄本案論罪科刑主要法條：
刑法第三百三十九條第一項：
意圖為自己或第三人不法之所有，以詐術使人將本人或第三人之物交付者，處五年以
下有期徒刑、拘役或科或併科一千元以下罰金。
                          　　　　　　　　　　　　　　　　　　　　　　　Ｒ
